【裁判字號】    97,訴,4730
【裁判日期】    980424
【裁判案由】    損害賠償
【裁判全文】
臺灣臺北地方法院民事判決              97年度訴字第4730號
原      告  榮源國際有限公司
法定代理人  乙○
訴訟代理人  張天欽律師
複代理人    歐陽勝嘉律師
訴訟代理人  黃于玶律師
被      告  上海亞冠國際貨運代理有限公司
法定代理人  甲○○
訴訟代理人  洪維煌律師
上列當事人間損害賠償事件，本院於九十八年三月二十六日言詞
辯論終結，判決如下：
    主  文
被告應給付原告新台幣佰拾玖元，及自民國九十七年五月十
四日起至清償日止，按年息百分之五%計算之利息。
被告應給付原告美金貳佰伍拾貳點壹元及港幣柒點肆肆元。
原告其餘之訴駁回。
訴訟費用由被告負擔百分之一，餘由原告負擔。
本判決得假執行。但被告如以新台幣捌仟玖佰零柒元為原告預供
擔保，得免為假執行。
原告其餘假執行之聲請駁回。
    事實及理由
一、按訴之變更或追加，非經他造同意，不得為之，但擴張或減
    縮應受判決事項之聲明者，不在此限，民事訴訟法第255條
    第1項第3款定有明文。查原告起訴時，原聲明被告應給付原
    告新台幣150萬元及自起訴狀繕本送達翌日起至清償日止，
    按年息5%計算之利息；嗣於本院98年3月26日之言詞辯論期
    日以言詞追加另一項「被告應給付美金252.13元及港幣7.44
    元」之聲明，核屬擴張應受判決事項之聲明，揆諸上開說明
    ，於法即無不合，應予准許。
二、原告起訴主張：
    被告主張其為原告處理運送事務，因給付運費及代墊費用而
    聲請對原告財產為假扣押，經本院以95年度裁全字第7343號
    裁定准予對原告財產在新台幣500萬元以內假扣押，並以本
    院95年度執全字第3054號執行在案。嗣因被告聲請撤銷假扣
    押裁定，本院即以96年度全聲字第1252號撤銷之，執行因而
    終結。原告財產遭假扣押後，95年9月至12月之營業額均較
    94年同期減少，以26%之同業利潤計算，收益損失高達新台
    幣5,231,811元，且因事實上已不能繼續營業，而於96年1
    月4日向台北市政府申請停業；又被告曾就原告對客戶之債
    權為假扣押，原告之客戶於收受執行命令後，認為原告與他
    人有債務糾紛，對原告公司之信用產生懷疑，而不願與原告
    交易，致原告之信用及商譽遭受損害，此部分損害約為新台
    幣500萬元。另原告於華南商業銀行（下稱華南銀行）及玉
    山銀行之帳戶，自95年8月11日起遭法院扣押，扣押金額共
    計新台幣549,016元，完全無法週轉領出使用或為其他投資
    ，若以年息5%計算至97年2月12日，利息損失約新台幣34,49
    7元。被告假扣押行為造成原告之上開損害，兩者間有因果
    關係。爰依據民事訴訟法第531條第1項及民法第184條之規
    定，聲明請求：
  (一)被告應給付原告新台幣150萬元及自起訴狀繕本送達翌日起
    至清償日止，按年息5%計算之利息。
  (二)被告應給付原告美金252.13元及港幣7.44元。
  (三)原告願供擔保，請准宣告假執行。
三、被告則以：
  (一)被告假扣押執行僅扣押原告存款約新台幣50餘萬元，並非新
    台幣500萬元，且原告於假扣押後，自行選擇停業令債權人
    無法追償，而另以榮邦國際物流有限公司（下稱榮邦公司）
    接續營業，要與假扣押行為無因果關係。原告稱假扣押程序
    造成營業及商譽損害新台幣500萬元，並不足取。
  (二)原告於另案96年度簡上字第425號請求損害賠償民事事件中
    ，宣稱因第三人亞捷航運有限公司扣住原告貨櫃，造成營業
    損害，而以與第三人間之運費相抵，卻又於本案稱因被告假
    扣押造成公司營業損害與商譽損失，相同營業損害，成因兩
    相矛盾，自非有理。
  (三)假扣押係被告主張債權權利，並非不法行為，縱因此致被告
    權利無法伸張，亦非屬侵權行為。
  (四)聲明：
    1.原告之訴駁回。
    2.如受不利判決，願供擔保，請准宣告免為假執行。
四、兩造不爭執之事實：
    被告前主張其為原告處理運送事務，因給付運費及代墊費用
    聲請對原告之財產為假扣押，經本院以95年度裁全字第7343
    號裁定於被告以1,667,000元供擔保後，於原告財產500萬元
    之範圍內准予假扣押，被告並於95年8月7日以上開假扣押裁
    定聲請執行，經本院95年度執全字第3054號執行命令執行。
    嗣原告依民事訴訟法第530條第3項聲請撤銷上開假扣押裁定
    ，並經本院以96年度全聲字第1252號裁定撤銷確定。
五、得心證之理由：
  (一)按假扣押裁定因自始不當而撤銷，或因第529條第4項及第53
    0條第3項之規定而撤銷者，債權人應賠償債務人因假扣押或
    供擔保所受之損害，民事訴訟法第531條第1項定有明文。則
    前揭債權人假扣押應負損害賠償責任之法定事由，僅有三種
    情形，即：(1)假扣押裁定因自始不當而撤銷者；(2)假扣押裁
    定因債權人不於法院所定期間內起訴而撤銷者；(3)假扣押裁
    定因債權人聲請而撤銷者。又侵權行為係以故意或過失侵害
    他人之權利為成立要件，惟關於假扣押裁定，因自始不當而
    撤銷，或因民事訴訟法第529條第4項及第530條第3項之規定
    而撤銷者，債權人應賠償債務人因假扣押或供擔保所受之損
    害，故債權人所負此項賠償損害責任，乃本於假扣押裁定撤
    銷之法定事由而生，債務人賠償請求權之成立，即不以債權
    人之故意或過失為要件（最高法院58年度臺上字第1421號判
    例意旨參照）。查被告前曾聲請本院裁定准許供擔保就原告
    財產在500萬元之範圍內為假扣押，經本院以95年度裁全字
    第7343號假扣押裁定准許，並以95年度執全字第3054號執行
    命令執行，嗣被告依民事訴訟法第530條第3項聲請撤銷假扣
    押裁定，經本院以96年度全聲字第1252號裁定撤銷確定等情
    ，已如前開「兩造不爭執之事實」所述，揆諸首揭法條及判
    例意旨，不論被告有無故意或過失，原告自得依民事訴訟法
    531條第1項規定請求被告為損害賠償。
  (二)茲審究原告請求被告賠償之數額是否正當如下：
    1.營業、商譽及信用損失部分：
      原告雖主張其財產遭假扣押後，95年9月至12月之營業額
      均較94年同期減少，以26%之同業利潤計算，收益損失高
      達5,231,811元，且因事實上已不能繼續營業，而於96年1
      月4日向台北市政府申請停業；又被告曾就原告對客戶之
      債權為假扣押，原告之客戶於收受執行命令後，認為原告
      與他人有債務糾紛，對原告公司之信用產生懷疑，而不願
      與原告交易，致原告之信用及商譽遭受損害等情，並提出
      其自94年9月至95年12月之台北市營業人銷售額與稅額申
      報書（本院卷第39-46頁）、台北市政府96年1月5日府建
      商字第09680120200號函為證，惟被告抗辯原告之負責人
      於假扣押後，自行選擇停業而另以榮邦公司接續營業乙節
      ，業據提出榮邦公司之公司基本資料查詢（本院卷第78頁
      ）為憑，衡諸該查詢顯示榮邦公司之所在地「台北市中山
      區○○○路○段49號3樓之1」與原告相同，核准設立日期
      為95年10月14日即在前述假扣押於95年8月間開始執行後
      未幾，原告復自承榮邦公司代表人周倢伊為其法定代理人
      之配偶，二家客戶有部分重複等語，是縱原告主張其與榮
      邦公司之股權結構非完全相同等語屬實，原告遭假扣押後
      營業額之減少，是否確與假扣押之執行有相當因果關係，
      或係另有榮邦公司所致，非無疑問。至原告主張其信用及
      商譽因假扣押執行受有損害部分，同未舉證以實其說，是
      其遽而請求被告賠償其營業、商譽及信用之損失，尚難認
      有理由。
    2.利息損失部分：
      原告主張其於華南銀行及玉山銀行之帳戶因遭被告扣押，
      扣押期間停止計息，且不得領出使用或另為其他投資，而
      受有利息損失。經本院函詢結果，玉山銀行城東分行以98
      年2月17日玉山城東字第0980211008號函回覆稱：本分行
      於95年8月10日扣押原告帳戶，扣押期間未停止計息，華
      南銀行總行國際金融部以98年2月24日國存字第09800060
      號函覆稱：原告在該部之外匯活期存款帳戶已於95年8月
      14日分別扣押美金6,182.35元及港幣671.79元，扣押金額
      在扣押期間停止計息，若未停止計息，自95年8月14日起
      至98年2月10日止，本行應計付利息美金252.13元及港幣
      7.44元，另華南銀行儲蓄部以98年2月24日 (98)華儲字第
      044號函覆以：自95年8月11日起扣押原告之活期存款新台
      幣299,677元，扣押期間414日停止計息，若無假扣押應計
      付利息新台幣339元。綜上，原告於華南銀行及玉山銀行
      之帳戶，因遭被告假扣押而損失之利息為新台幣339元、
      美金252.13元及港幣7.44元，此部分與被告假扣押之執行
      顯有相當因果關係，原告請求被告賠償，尚有理由。至原
      告並未主張及證明其就上開受扣押之款項有何投資計劃，
      是除利息損失外，尚難認定原告存款遭扣押部分尚有何其
      他損害可言。
  (三)綜上所述，原告依民事訴訟法第531條第1項，請求被告賠償
    新台幣339元及自起訴狀繕本送達翌日即97年5月14日起至清
    償日止，按年息5%計算之利息，及美金252.13元及港幣7.44
    元，為有理由，應予准許，逾此部分之請求則無理由，應予
    駁回。原告雖另以民法第184條為請求權基礎併合請求本院
    判決如其聲明所示，惟核原告敗訴部分，係因其未能證明確
    實受有損害，是縱以民法第184條請求，仍無從就該部分獲
    得有利之判決，而無詳究之必要，併此敘明。至兩造其餘之
    攻擊防禦方法及舉證，經本院斟酌後，認為均不足以影響本
    判決之結果，自無一一詳予論述之必要，附此敘明。
六、假執行之宣告：
    兩造均陳明願供擔保，聲請宣告假執行及免為假執行，經核
    原告勝訴部分，所命給付之金額未逾新台幣50萬元，應依職
    權宣告假執行，被告聲請宣告免為假執行核無不合，爰酌定
    相當之擔保金額准許之；至原告敗訴部分，其假執行之聲請
    ，因訴之駁回而失所附麗，不應准許。
七、訴訟費用之負擔：民事訴訟法第79條。
中    華    民    國    98    年    4     月    24    日
                  民事第二庭    法  官  歐陽漢菁
以上正本係照原本作成
如對本判決上訴，須於判決送達後20日內向本院提出上訴狀
中    華    民    國    98    年    4     月    24    日
                                書記官  吳貞瑩


司法院資訊處製作；財團法人民間司法改革基金會備份。
